臺灣高雄地方法院民事裁定
111年度消債更字第45號
聲　請　人　莊汾華（原名：莊汾花）
　　　　　　　　　　000000000000000000000000000000000000
00000000000000000000000000000000000000000000000000
代　理　人　黃千珉律師
上列當事人因消費者債務清理事件聲請更生，本院裁定如下：
    主  文
聲請人莊汾華自中華民國一一一年二月二十三日下午四時起開始
更生程序。
命司法事務官進行本件更生程序。
    理  由
一、聲請意旨略以：伊有不能清償債務情事，前向本院聲請更生
    ，因未經前置協商程序，視其更生之聲請為法院調解之聲請
    ，經移付調解程序，惟調解不成立。伊又未經法院裁定開始
    清算程序或宣告破產，爰聲請更生等語。
二、按債務人不能清償債務或有不能清償之虞者，得依本條例所
    定更生或清算程序，清理其債務；債務人無擔保或無優先權
    之本金及利息債務總額未逾新臺幣（下同）12,000,000元者
    ，於法院裁定開始清算程序或宣告破產前，得向法院聲請更
    生；法院開始更生程序之裁定，應載明其年、月、日、時，
    並即時發生效力；法院開始更生或清算程序後，得命司法事
    務官進行更生或清算程序，必要時得選任律師、會計師或其
    他適當之自然人或法人1人為監督人或管理人，消費者債務
    清理條例（下稱消債條例）第3條、第16條第1項、第42條第
    1項、第45條第1項分別定有明文。
三、經查：
  ㈠聲請人前於民國110年9月24日依消債條例向本院聲請更生，
    因未經前置協商程序，視其更生之聲請為法院調解之聲請，
    而移付調解程序，經本院以110年度司消債調字第539號受理
    ，於111年1月10日調解不成立，移回更生程序等情，業經本
    院依職權調取上開卷宗核閱無訛。
  ㈡聲請人於108年度至109年度申報所得各為304,690元、298,07
    7元，平均每月所得各為25,391元、24,840元（本裁定計算
    式均採元以下4捨5入），名下無財產，原有開發金股票1045
    4股，業於108年9月3日經債權人聲請強制執行予以扣押變賣
    ，另有新光人壽保單解約金97,222元，至安聯人壽保單部分
    ，要保人及被保險人均為未成年之長女陳○靜（93年10月生
    ），解約金306,538元是否應納入聲請人財產之列，留待更
    生程序再為處理，附此敘明；又聲請人於108年9月至10月14
    日與配偶共同經營由大地水族（聲請人稱實際負責人為配偶
    ，伊僅係掛名負責人），由配偶每月給予5,000元家用，因
    收入不穩定，難以維持家庭必要支出，108年10月15日起於
    有限責任高雄市健康照顧服務勞動合作社任居家照顧服務員
    ，大地水族則由配偶單獨經營，108年10月至12月實領收入
    共計44,067元，109年共293,721元，110年1月至9月共計175
    ,006元，前於109年4月23日、110年6月4日各領取行政院疫
    情紓困補助30,000元，現每月領取租金補助3,000元，未領
    取其他補助或給付等情，有108年至109年綜合所得稅各類所
    得資料清單及財產歸屬資料清單【本院110年度消債更字第2
    69號卷一（下稱前卷一）第3至5頁】、財產及收入狀況說明
    書（前卷一第19至22頁）、債權人清冊（前卷一第38頁）、
    戶籍謄本（前卷一第225頁）、勞工保險被保險人投保資料
    表（前卷一第41至42頁）、個人商業保險查詢結果表（前卷
    一第189頁）、財團法人金融聯合徵信中心前置協商專用債
    權人清冊（前卷一第6至8頁）、信用報告（前卷一第9至10
    頁）、鳳山區中低收入戶證明書（前卷一第43頁）、社會補
    助查詢表（前卷一第73至76頁）、租金補助查詢表（前卷一
    第77頁）、勞動部勞工保險局函（前卷一第78頁）、勞動部
    勞動力發展署高屏澎東分署函（前卷一第120頁）、臺灣集
    中保管結算所股份有限公司函【本院110年度消債更字第269
    號卷二（下稱前卷二）第16至21頁】、存簿（前卷一第192
    至197頁、第214至222頁）、有限責任高雄市健康照顧服務
    勞動合作社陳報狀（前卷一第80至119頁）、在職證明書（
    前卷一第11頁、第148頁）、薪資單（前卷一第12至18頁、
    第149至172頁）、收入切結書（前卷二第29頁）、安聯人壽
    保險股份有限公司函（前卷二第22至27頁）、新光人壽保險
    股份有限公司陳報狀（前卷二第8至9頁）等附卷可證。另查
    聲請人自104年12月15日起任大地水族負責人，自105年9月
    起迄今，除107年8月查定銷售額為66,667元，109年1月、4
    月各為81,819元，109年2月至3月各為63,637元，110年5月
    至6月各為63,637元、45,455元外，其餘每月查定銷售額均
    為90,910元，非屬消債條例第2條第1、2項、消債條例施行
    細則第3條第2項、第4條之從事小規模營業活動之自然人，
    此有財政部高雄國稅局鳳山分局函（前卷一第140頁）、營
    業稅稅籍證明（前卷一第173頁）、營業稅查定課徵銷售額
    證明（前卷一第174至179頁）在卷可證。依聲請人上述工作
    、收入及財產情況，堪認以其108年10月至110年9月平均每
    月收入加計每月領取之租金補助，共計24,575元【計算式：
    （5,000＋44,067＋293,721＋175,006）÷24＋3,000＝24,575】，
    核算其償債能力，較為妥適。
　㈢關於聲請人個人日常必要支出部分，聲請人於110年11月3日
    陳報狀主張每月支出14,500元（包含每月分擔之房屋租金3,
    000元）乙情，並提出租賃契約（前卷一第30至37頁、第206
    至212頁）、存款人收執聯（前卷一第213頁）為證。按債務
    人必要生活費用，以最近1年衛生福利部或直轄市政府所公
    告當地區每人每月最低生活費1.2倍定之，清債條例第64條
    之2第1項定有明文。本院參酌衛福部社會司所公告111年度
    高雄市最低生活費為14,419元，1.2倍即17,303元，聲請人
    主張每月必要支出約14,500元，尚屬合理，應予採計。
  ㈣關於聲請人扶養支出部分，聲請人於110年11月3日陳報狀稱
    須負擔未成年長女陳○靜之扶養費，每月6,000元。經查：陳
    ○靜係93年10月生，現就讀高中，於108年度至109年度均無
    申報所得，名下無財產，前於109年4月至6月每月領取1,500
    元，110年6月3日領取4,500元行政院疫情補助，另陳○靜之
    乾爸郭兆陽於109年3月至4月陸續存入共300,000元至陳○靜
    之郵局帳戶，聲請人原稱陳○靜之安聯人壽保單係由聲請人
    自行繳納保費，嗣改稱郭兆陽存入之款項即係用來購買安聯
    人壽保單，以保單孳息墊繳保費，保障陳○靜求學之用等情
    ，此有戶籍謄本（前卷一第29頁）、所得資料清單及財產歸
    屬資料清單（前卷一第26至28頁）、學生證（前卷一第223
    頁）、社會補助查詢表（前卷一第69至71頁）、勞工保險被
    保險人投保資料表（前卷一第147頁）、存簿（前卷一第201
    至205頁）、郭兆陽簽立之切結書（前卷二第35頁）附卷可
    參。陳○靜既未成年，名下復無財產，應有受扶養之權利。
    又陳○靜需受扶養程度，按受扶養者之必要生活費用，準用
    第1項規定計算基準數額，並依債務人依法應負擔扶養義務
    之比例認定之，消債條例第64條之2第2項亦有明定。以111
    年度高雄市每人每月最低生活費14,419元之1.2倍即17,303
    元，與配偶共同負擔（試算：17,303÷2＝8,652），聲請人主
    張每月支出子女扶養費6,000元，應為可採。
　㈤承上，聲請人平均每月收入24,575元，扣除個人必要支出14,
    500元、子女扶養費6,000元後，剩餘4,075元，而聲請人目
    前負債總額為7,410,535元（調卷第6頁，包括：臺灣銀行）
    ，扣除新光人壽保單解約金後，以每月所餘逐年清償，至少
    須約150年【計算式：（7,410,535－97,222）÷4,075÷12≒150
    】始能清償完畢，應認其已不能清償債務。此外，聲請人無
    擔保或無優先權之債務總額未逾12,000,000元，且無消債條
    例第6條第3項、第8條或第46條各款所定駁回更生聲請之事
    由存在。則聲請人聲請更生為有理由，應予准許，爰命司法
    事務官進行本件更生程序。
四、依消債條例第11條第1 項、第45條第1 項、第16條第1 項，
    裁定如主文。
中　　華　　民　　國　　111 　年　　2 　　月　　23　　日
              　　民事庭　　法　官　賴寶合
以上正本係照原本作成。
本裁定不得抗告。
中　　華　　民　　國　　111 　年　　2 　　月　　23　　日
  　                        書記官　胡美儀